【裁判字號】    98,交聲,1135
【裁判日期】    980831
【裁判案由】    違反道路交通管理處罰條例聲明異議
【裁判全文】
臺灣桃園地方法院交通事件裁定        98年度交聲字第1135號
原處分機關  交通部公路總局新竹區監理所桃園監理站
異  議  人
即受處分人  原祥貨運股份有限公司
代  表  人  乙○○
代  理  人  廖文信
上列異議人即受處分人因違反道路交通管理處罰條例案件，對於
交通部公路總局新竹區監理所桃園監理站民國98年4 月3 日所為
之處分（原處分案號：桃監裁罰字第裁52-DB0000000號）聲明異
議，本院裁定如下：
    主  文
原處分撤銷。
原祥貨運股份有限公司不罰。
    理  由
一、原處分意旨略以：異議人即受處分人原祥貨運股份有限公司
    （下稱異議人）所有之車牌號碼XL-303號營業貨運曳引車，
    於民國97年11月4 日8 時10分許，在桃園縣大溪鎮○○路13
    20巷處，因汽車附掛拖車不依規定，為桃園縣政府警察局大
    溪分局湳雅派出所警員掣單舉發。原處分機關認異議人違反
    道路交通管理處罰條例第29條第1 項第5 款之規定，於98年
    4月3日裁處異議人罰鍰新臺幣（以下同）4,500元。
二、聲明異議意旨略以：異議人公司駕駛員余志芳駕駛車牌號碼
    XL-303號營業貨運曳引車（聯結LP-N3 號半拖車）行經大溪
    鎮○○路1320巷底欲至砂石場載運砂石，因該大鶯路1320巷
    禁止砂石車進入，而為警攔查，余志芳乃出示通行證，誰知
    承攬該砂石場載運砂石之元順交通有限公司於代申請載運該
    砂石場砂石之車輛通行證時，誤將XL-303號曳引車聯結之LP
    -N3 號半拖車填送為BB-71 號，員警攔查時發現通行證上核
    准通行之拖車為BB-71 號，而現今附掛的是LP-N3 號，認該
    XL-303號曳引車未依核准通行證上應附掛之伊拖車，乃掣單
    舉發，惟該大溪鎮1320巷管制禁止砂石車進入，未申請核發
    通行證而進入者，係違反道路交通管理處罰條例第60條第2
    項第3 款，則XL-303號曳引車雖有申請通行證，但因所附掛
    之拖車與通行證不符，如同無通行證行駛管制區○○○○○
    道路交通管理處罰條例第29條第1 項第5 款之規定，原處分
    機關所為裁罰條文有誤，為此聲明異議，請求撤銷原處分等
    語。
三、按為維護道路交通安全與暢通，公路或警察機關於必要時，
    得就指定某線道路或某線道路區段禁止或限制車輛、行人通
    行，或禁止穿越道路，或禁止停車及臨時停車之事項發布命
    令，道路交通管理處罰條例第5 條第1 款定有明文。又汽車
    駕駛人，駕駛汽車有不遵守公路或警察機關，依第5 條規定
    所發布命令，處900 元以上1,800 元以下罰鍰，道路交通管
    理處罰條例第60條第2 項第2 款定有明文。
四、本院查：
（一）桃園縣轄區之砂石車行駛路段係採公告開放行駛，其餘未
      公告之路段為禁行路段。惟砂石車及大貨車遇有特殊需要
      ，無其他替代路線需行駛桃園縣禁行路段或區域時，得向
      桃園縣政府交通處申請核發通行證，依核准路線及期限通
      行暨核准車號（含曳引車及半拖車）通行，有桃園縣政府
      98年6 月17日府交運字第0980224162號函1 份附卷可參（
      見本院卷第30頁），本院復已依職權查詢桃園縣大溪鎮○
      ○路1320巷並非公告開放行駛砂石車路段無訛。本件異議
      人所有之上開車牌號碼XL-303號營業貨運曳引車，附掛車
      牌號碼LP-N3 號營業半拖車，行經桃園縣大溪鎮○○路13
      20巷時，因與所申請之通行證上所載拖車車號為BB-71 號
      不符，為警掣單舉發之事實，此為異議人所不爭執，並有
      舉發通知單、桃園縣聯結車通行證影本1 份附卷可參（見
      本院卷第10、67-68 頁），自堪信實。
（二）又證人即本案舉發員警甲○○於本院訊問時證稱：本案伊
      舉發XL-303號營業用曳引車係因通行證上申請的車號與所
      附掛的拖車不符，除此之外，該車並無其他違規情事。如
      沒有申請通行證的車輛在禁行時間、路段行駛者，舉發之
      條文應為未依照公告時間、路段行駛，但實際的舉發條文
      伊並不確定，本件舉發時，因尚有桃園縣政府交通處的稽
      查員在場，在發現本案違規車輛時，伊等有研究應以何條
      文舉發，後來覺得道路交通管理處罰條例第29條第1 項第
      5 款最符合，且如此種情形，可當作沒有申請通行證者，
      稽查員應該會告訴伊，但現場稽查員並沒有表示等情（見
      本院98年8 月4 日訊問筆錄），是依前開證詞觀之，本件
      舉發之理由僅有一個，即上揭通行證上所載之拖車車牌號
      碼與舉發當日XL-303號營業用曳引車所附掛拖車之車牌號
      碼不符，是本件所應審酌者厥為：前開舉發事實，是否該
      當於道路交通管理處罰條例第29條第1 項第5 款所規定之
      「汽車附掛拖車，不依規定」。惟依道路交通安全規則第
      2 條第1 項第8 、11款之規定，所謂「曳引車」係指專供
      牽引其他車輛之汽車；而「半拖車」則係指具有後輪，其
      前端附掛於曳引車第五輪之拖車。本件舉發當時，車牌號
      碼XL-303號營業用曳引車及所附掛之車牌號碼LP-N3 號營
      業半拖車，均係領有行車執照，且為依指定檢驗日期檢驗
      合格之車輛，此有上述車輛行車執照影本附卷為憑（見本
      院卷第18頁），佐以證人甲○○前開證述，可見XL-303號
      營業用曳引車及所附掛之LP-N3 號營業半拖車行駛於道路
      上，本無其他違反道路交通法規之處，尚不因欲通行禁行
      大貨車路段，而向桃園縣政府申請通行證後，因所附掛之
      半拖車車牌號碼與通行證所記載者不符，即謂其違反「汽
      車附掛拖車，不依規定」之規定。是證人甲○○認舉發之
      法條為道路交通管理處罰條例第29條第1 項第5 款，應屬
      有誤。
五、綜前所述，桃園縣大溪鎮○○路1320巷既非公告開放行駛砂
    石車路段，如未依規定向桃園縣政府申請通行證，或未依通
    行上所載應注意事項行駛者，自屬違反道路交通管理處罰條
    例第5 條第1 款之規定，而應依同條例第60條第2 項第2 款
    之規定處罰，而上開規定係處罰汽車駕駛人，而非汽車所有
    人，此觀法條之規定已明。原處分機關依舉發單位之舉發違
    反法條，誤認本件係違反道路交通管理處罰條例第29條第1
    項第5 款之「汽車附掛拖車不依規定」，而據以處罰汽車所
    有人即異議人，即有未洽，而異議人認本件應適用同條例第
    60條第2 項第3 款之規定處罰，固未就是否為裁罰對象而加
    以爭執，惟原處分既有前開違誤之處，自應由本院將原處分
    撤銷，另為異議人不罰之諭知。至本案汽車駕駛人余志芳違
    反道路交通管理處罰條例第60條第2 項第2 款之規定，自應
    由原處分機關另為適法之處理，併此敘明。
據上論斷，應依道路交通管理處罰條例第87條第2 項，道路交通
案件處理辦法第20條，裁定如主文。
中    華    民    國    98    年    8     月    31    日
                        交通法庭  法  官  許雅婷
以上正本證明與原本無異。
如不服本裁定，應於裁定送達後5 日內向本院提出抗告狀。
                                  書記官  吳玉蘭
中    華    民    國    98    年    8     月    31    日


司法院資訊處製作；財團法人民間司法改革基金會備份。
